臺灣橋頭地方法院刑事判決　
110年度易字第226號
公  訴  人  臺灣橋頭地方檢察署檢察官
被      告  張琪弦


選任辯護人  吳炳輝律師
上列被告因恐嚇取財等案件，經檢察官提起公訴（110年度偵字
第1501號），本院判決如下：
    主  文
甲○○犯詐欺取財罪，處有期徒刑陸月，如易科罰金，以新臺幣
壹仟元折算壹日。 
    犯罪事實
一、甲○○前於民國109年7月23日16時許，在臺鐵新左營站(位於
    高雄市○○區○○○路0號)3樓環球購物中心之「麵屋武藏」餐廳
    旁男廁如廁時，遭當時在隔壁間廁所之丙○○以行動電話鏡頭
    伸至廁所隔間板下方縫隙，窺視其如廁之非公開活動（丙○○
    所涉之窺視非公開活動罪，因甲○○撤回告訴，由本院另為不
    受理判決）。嗣甲○○當場察覺後，明知自己不具律師身分，
    丙○○所犯亦非絕對不得易科罰金之重罪，為向丙○○訛詐顯不
    相當之鉅額賠償金，竟為下列犯行：
　㈠於109年7月23日16時許後之同日某時許，基於意圖為自己不
    法所有而詐欺取財之犯意，在上開臺鐵新左營站內，向丙○○
    謊稱:我是律師，你的行為構成5年以上有期徒刑之罪，無法
    易科罰金，若不願以新臺幣(下同)200萬元和解即會入獄云
    云，致丙○○陷於錯誤，當場在上開車站內與甲○○簽署和解書
    ，約定願賠償200萬元，並馬上先以現金交付其中3萬元，剩
    餘款項則約定日後分期按月給付1萬元至清償完畢為止。
　㈡嗣甲○○為使丙○○盡速交付上揭顯不相當之剩餘賠償金，明知
    其在丙○○對其提出本案告訴前，未曾就丙○○之上開無故窺視
    非公開活動之行徑報警處理或提出刑事告訴，亦未曾將上開
    和解書送交法院公證，仍延續上開意圖為自己不法所有而詐
    欺取財之同一犯意，接續為下列犯行：
　1.於109年7月24日23時5分許(起訴書誤載為同日22時許)，傳
    送「丙○○先生 有重要之事，煩情盡速回電，否則刑事組要
    寄送傳票你會被起訴」之簡訊與丙○○，佯稱其已對丙○○提出
    刑事告訴，該案已在警方偵辦中云云。
　2.於109年7月25日某時許致電丙○○，並謊稱「我是那個張先生
    、張律師」、「我昨天齁，有請那個其他律師去送公證，法
    院送公證」、「然後現在法官，他有做簡易的，要做處決」
    、「現在法官意思，因為你原本簽同意，就是1個月付1萬..
    .但是法官他認為說，因為這個這樣子，分期是ok，但是你
    這樣子會拖太久」、「所以法官他現在是說，叫我跟你講..
    .你就是在8月5日第1期，你要支付50萬，後續就是一樣照1
    萬的支付...他意思是說如果你這樣子做，他就不追訴你公
    訴罪、還有刑責...現在法院裁決是這樣子」、「因為公證
    就等於是已經去做公判、公審...那法官他看了內容...他說
    你這樣子會不會拖太久，直接就駁回...去判了，至少就是
    五年以上有期徒刑...就是一定要進去關」、「這是法官提
    出來的要求...認定說你一定要在第1期8月5號以前，先判賠
    50萬....這一條是法官講的，就是要這樣子去做」等語，亦
    即再次偽冒律師身分，且佯指丙○○上開無故窺視非公開活動
    之案件已繫屬於法院暨上開和解書已送交法院公證，若未依
    承辦法官要求先賠償50萬元，即會蒙受5年以上有期徒刑之
    重責云云。
　3.於109年8月6日8時27分許，傳送「今天請警察去你家找你家
    人關心一下」等語之簡訊與丙○○，佯稱其已提起刑事告訴由
    警方偵辦中云云。
　4.於109年8月13日某時許，致電丙○○父親即不知情之陳木山，
    對其稱:丙○○涉犯重罪，要求出面賠償等語，藉此透過陳木
    山向丙○○佯指本案已進入刑事司法程序云云。上開犯罪事實
    一、㈡部分，幸因丙○○嗣後自行徵詢律師後察覺有異，始未
    再進一步給付剩餘賠償金。
二、案經丙○○告訴臺灣高雄地方檢察署檢察官呈請臺灣高等檢察
    署高雄檢察分署檢察長核轉臺灣橋頭地方檢察署檢察官偵查
    起訴。
    理  由
壹、有罪部分
一、按刑事訴訟法第159條之5規定：「被告以外之人於審判外之
    陳述，雖不符前4條之規定，而經當事人於審判程序同意作
    為證據，法院審酌該言詞陳述或書面陳述作成時之情況，認
    為適當者，亦得為證據。當事人、代理人或辯護人於法院調
    查證據時，知有第159條第1項不得為證據之情形，而未於言
    詞辯論終結前聲明異議者，視為有前項之同意」。又按刑事
    訴訟法第159條之5立法意旨，在於確認當事人對於傳聞證據
    有處分權，得放棄反對詰問權，同意或擬制同意傳聞證據可
    作為證據，屬於證據傳聞性之解除行為，如法院認為適當，
    不論該傳聞證據是否具備刑事訴訟法第159條之1至第159條
    之4所定情形，均容許作為證據，不以未具備刑事訴訟法第1
    59條之1至第159條之4所定情形為前提。此揆諸「若當事人
    於審判程序表明同意該等傳聞證據可作為證據，基於證據資
    料愈豐富，愈有助於真實發見之理念，此時，法院自可承認
    該傳聞證據之證據能力」立法意旨，係採擴大適用之立場。
    蓋不論是否第159條之1至第159條之4所定情形，抑當事人之
    同意，均係傳聞之例外，俱得為證據，僅因我國尚非採澈底
    之當事人進行主義，故而附加「適當性」之限制而已，可知
    其適用並不以「不符前4條之規定」為要件（最高法院104年
    度第3次刑事庭會議決議參照）。本判決所引用之證據資料
    （詳後引證據，含供述證據、非供述證據及其他具有傳聞性
    質之證據），業經本院於準備程序及審判程序予以提示、告
    以要旨，且檢察官、被告甲○○及其辯護人均同意有證據能力
    （詳易卷第60、125頁），或至本院言詞辯論終結前均未聲
    明異議。本院審酌各該傳聞證據作成時之情況，認均與本件
    待證事實具有關聯性，查無證據足以證明言詞陳述之傳聞證
    據部分，陳述人有受外在干擾、不法取供或違反其自由意志
    而陳述之情形；書面陳述之傳聞證據部分，以及其餘非供述
    證據，亦均無遭變造或偽造之情事，且均為證明犯罪事實存
    否所必要，認為以之作為證據應屬適當，揆諸上開規定，自
    均具證據能力。
二、認定犯罪事實所憑證據及理由
    訊據被告雖承認有犯罪事實一、㈡所示之客觀事實，惟矢口
    否認有何詐欺取財犯行，辯稱：伊並未如犯罪事實一、㈠所
    示對告訴人丙○○傳達不實資訊，伊當時僅告知告訴人，其已
    涉犯刑法，刑責可自行上網查詢，係告訴人表達欲就其窺視
    非公開活動之事與伊和解，方同意簽署上開和解書並交付3
    萬元與伊，至於伊如犯罪事實一、㈡所為，亦非屬詐欺犯行
    云云(詳易卷第58、151、154頁)。經查：
　㈠被告於109年7月23日16時許，在臺鐵新左營站3樓環球購物中
    心「麵屋武藏」餐廳旁男廁如廁時，遭隔壁之告訴人以行動
    電話鏡頭伸至廁所隔間板下方縫隙，窺視其如廁之非公開活
    動，被告當場察覺後，先於犯罪事實一、㈠所示時間、地點
    ，與告訴人簽署和解書，約定由告訴人賠償200萬元，告訴
    人並當場先以現金交付其中3萬元，剩餘款項則約定日後分
    期按月給付1萬元至清償完畢為止；嗣被告為使告訴人盡速
    交付上揭賠償金，又如犯罪事實一、㈡所示致電或傳送簡訊
    與告訴人或告訴人之父陳木山，致電及簡訊之內容亦均如犯
    罪事實一、㈡所示等情，業經被告於準備程序供述屬實(詳易
    卷第60-61頁之兩造不爭執事項)，核與證人即告訴人於警詢
    、偵訊及審判程序所證相符(詳警卷第2-5頁；他二卷第22-2
    3頁；易卷第127-142頁)，且有被告提供之蒐證影像擷圖照
    片（詳警卷第6、17頁）、和解書1紙(詳警卷第19頁)、被告
    如犯罪事實一、㈡之1、3所示傳送之簡訊影本(詳他一卷第19
    頁)、被告如犯罪事實一、㈡之2所示致電告訴人之電話錄音
    逐字譯文(詳他一卷第23-31頁)、被告如犯罪事實一、㈡之4
    所示致電陳木山之來電紀錄(詳他一卷第33頁)等證據附卷可
    稽，堪信為真。
　㈡被告雖以前詞置辯，則本件爭點厥為：1.被告是否有為犯罪
    事實一、㈠所示之客觀事實？2.被告如犯罪事實欄所為，是
    否屬詐欺取財之犯行？本院審酌如下：
　1.被告是否有為犯罪事實一、㈠所示之客觀事實
　⑴證人即告訴人之證述
　　證人即告訴人針對犯罪事實一、㈠之案發過程，業於審判程
    序證稱：伊在犯罪事實一、㈠所示案發時，係因被告表示其
    為律師，並稱伊所為已構成5年以上有期徒刑之犯罪，該罪
    不得易科罰金，且拿出一疊文件表示內容係其處理之案件，
    案件中之當事人均需負擔鉅額賠償金，且稱若本案繫屬至法
    院則賠償金額更高，而要求伊賠償200萬元，伊基於被告所
    稱之律師身分且深怕面臨被告所稱必定須入監之重責，才簽
    立犯罪事實一、㈠所示之和解書並當場交付3萬元與被告等語
    (詳易卷第127-128、130、132、135-136、139-140頁)，意
    指被告在犯罪事實一、㈠案發時，確曾對告訴人表示其具律
    師身分，以及告訴人所為涉犯5年以上有期徒刑之重罪、刑
    責必無法易科罰金等資訊，使告訴人因此如犯罪事實一、㈠
    所示簽署和解書並支付款項。
　⑵補強證據
　　觀諸被告嗣後如犯罪事實一、㈡之2所示致電與告訴人之通話
    內容，被告開宗明義即自稱「我是那個張先生、張律師」，
    並稱「去判了，至少就是五年以上有期徒刑...就是一定要
    進去關」等語，此有上開電話錄音譯文可佐(詳他一卷第23-
    31頁)。可見被告於犯罪事實一、㈠行為後再致電告訴人時，
    亦係以律師自居，並在通話中亦強調告訴人所犯之罪係5年
    以上有期徒刑且不可易科罰金之重罪，此情節與證人即告訴
    人上開所證犯罪事實一、㈠之案發經過，正好可相互勾稽。
    衡酌倘若被告於犯罪事實一、㈠未曾提及自己具律師身分以
    及告訴人所為構成犯罪之刑度，則其嗣後致電告訴人時突以
    律師自居並突強調告訴人涉犯重罪時，告訴人豈可能不大吃
    一驚並提出質疑或詢問；反觀告訴人於上開通話中，在被告
    自稱「張律師」時，告訴人僅答稱「嘿」，於被告強調告訴
    人所為係5年以上有期徒刑之罪時，告訴人亦僅覆以「好」
    等語(以上詳他一卷第23、28頁之錄音譯文)，可見告訴人對
    於被告所述絲毫未感驚訝，甚至呈現早已瞭然於胸之貌，益
    徵被告於犯罪事實一、㈠當中必定已先對告訴人傳達上開資
    訊，而告訴人對此亦深信不疑。準此，證人即告訴人上開所
    證確屬可採，被告如犯罪事實一、㈠所示自稱為律師，並對
    告訴人表示其所為構成5年以上有期徒刑之罪、無法易科罰
    金，若不和解即會入獄等情，確屬真實。被告以前詞置辯，
    難認可採。
  2.被告如犯罪事實欄所為，是否屬詐欺取財之犯行？
　⑴被告確係基於詐欺之故意對告訴人施以詐術
　①首先，告訴人上揭窺視被告非公開活動之行為，係涉犯刑法
    第315條之1第1款之窺視他人非公開活動罪，僅係最重本刑3
    年以下有期徒刑之罪。又被告並不具律師身分，此亦經被告
    於準備程序供述屬實(詳易卷第58-59頁)。是被告上開對告
    訴人以律師自居，並稱告訴人所為已構成最輕本刑5年以上
    有期徒刑之重罪等節，已係對告訴人傳達不實資訊。
　②再者，被告如犯罪事實一、㈡之1所示對告訴人稱「否則刑事
    組要寄送傳票你會被起訴」，以及如犯罪事實一、㈡之3所示
    對告訴人稱「今天請警察去你家找你家人關心」，或如犯罪
    事實一、㈡之4所示透過陳木山對告訴人稱其涉犯重罪，要求
    出面賠償等語，均係意指其已就告訴人窺視非公開活動乙事
    提起刑事告訴而由警方偵辦或已進入司法偵查程序。至於其
    如犯罪事實一、㈡之2所示對告訴人稱「我昨天齁，有請那個
    其他律師去送公證，法院送公證」、「然後現在法官，他有
    做簡易的，要做處決」、「現在法官意思，因為你原本簽同
    意，就是1個月付1萬，但是法官他認為說，因為這個這樣子
    ，分期是ok，但是你這樣子會拖太久」、「所以法官他現在
    是說，叫我跟你講...你就是在8月5日第1期，你要支付50萬
    ，後續就是一樣照1萬的支付...他意思是說如果你這樣子做
    ，他就不追訴你公訴罪、還有刑責...現在法院裁決是這樣
    子」、「因為公證就等於是已經去做公判、公審...法官他
    看了內容，他說你這樣子會不會拖太久，直接就駁回」、「
    這是法官提出來的要求...認定說你一定要在第1期8月5號以
    前，先判賠50萬....這一條是法官講的，就是要這樣子去做
    」等語，則更係意指其已將犯罪事實一、㈠所示和解書送交
    法院公證，或該案已繫屬於法院而由特定法官審理中，甚至
    指涉已有承辦法官指示告訴人應如何賠償。然反觀被告係於
    告訴人對其提告並經檢察官傳喚其到案後之109年12月11日
    ，方針對告訴人上開窺視其非公開活動乙事至警局報案，此
    前均未曾對告訴人提起任何刑事或民事訴追，亦未曾將告訴
    人所簽署之上開和解書送交法院公證等情，業經被告於準備
    程序、審判程序供述屬實(詳易卷第58-59、151頁)，並有檢
    察官批示傳喚被告到案之辦案進行單(詳他二卷第17頁)、鐵
    路警察局高雄分局左營分駐所受理各類案件紀錄表(詳警卷
    第20頁)在卷可佐。是被告上開在犯罪事實一、㈡所示時間(
    即109年7月24日至同年8月13日)對告訴人稱其已對告訴人提
    起刑事告訴由員警偵辦、和解書已送交法院公證、該案已繫
    屬於法院審理、有承辦法官指示告訴人應如何賠償等情，亦
    均係傳達不實資訊之詐術無疑。
  ③準此，被告既明知自己並非律師，行為時亦明知尚未對告訴
    人提告，卻對告訴人佯稱為律師或謊稱告訴人之案件已進入
    司法偵查甚至已繫屬於法院由特定法官承辦，更將告訴人涉
    犯之輕罪誆稱為5年以上有期徒刑之重罪，其詐欺之故意應
    殆無疑義。
　⑵告訴人因被告之詐術陷於錯誤
　①觀諸證人即告訴人業於審判程序證稱：因為當時被告直接說
    出伊所為構成之法條及刑度，方使伊相信被告真的是律師，
    也因誤信被告之律師身分且深怕會因此犯下重罪入監執行，
    伊才應允簽署上開和解書；伊係在本件案發後(即109年8月1
    3日以後)經與律師討論才發現被告並非律師，此前伊不知自
    己窺視之行為涉嫌之罪名及法定刑度，亦不知被告當時尚未
    對其提告或尚未將上開和解書送交法院公證等語(詳易卷136
    -141頁)，意指其確因被告之上開詐術陷於錯誤，方簽署上
    開和解書暨交付財物，核與上揭被告與告訴人之通話顯示告
    訴人面對被告傳達之上揭諸多不實資訊均未提出質疑等情(
    如前述)，顯互核相符，堪信為真。
　②辯護人雖主張告訴人窺視被告非公開活動經被告查覺後，係
    告訴人主動提出欲與被告和解，且告訴人係高級知識分子，
    對於其所為可能涉犯之刑責應略知一二，且應可從外表及涵
    養判斷被告是否為律師，應不致因被告所為受騙云云(詳易
    卷第155-156頁)。經查，告訴人係以擔任醫事放射師為業乙
    節，經證人即告訴人於審判程序證述屬實(詳易卷第134頁)
    ，固可見告訴人有相當之智識程度。惟告訴人既非具法律專
    業之人，對於其所為可能涉犯之罪責為何，應無任何概念可
    言；何況其案發當下甫遭被告查覺窺視非公開活動之行徑，
    必定處於極度驚慌之狀態，此際被告突以律師自居且一口咬
    定其涉犯重罪，又如何期待不具法律專業之告訴人識破被告
    之說詞。遑論即便告訴人當時有意與被告洽談和解，然告訴
    人提出之和解金額並未經被告接受，上開和解書所載之和解
    金額亦即200萬元，係被告所提出等情，經被告於準備程序
    供承明確(詳易卷第58頁)；證人即告訴人亦於審判程序證稱
    ：伊原本僅願以10萬至20萬元和解，以伊之財力負擔200萬
    元之賠償金額實甚為勉強等語(詳易卷第136-137頁)，益徵
    上開和解金額遠超過告訴人之預期及負荷，倘若告訴人並非
    誤信被告之律師身分以及誤以為自己所犯之罪責甚重、不得
    易科罰金，又豈可能應允被告所提出與告訴人犯行顯不相當
    (詳後述)之賠償金額。是告訴人簽署上開和解書並交付財物
    與被告，係因被告之詐術陷於錯誤所為，此應殆無疑義。
　⑶被告確具不法所有意圖
　①按刑法上關於財產上之犯罪，所定意圖為自己或第三人不法
    所有之意思條件，即所稱之「不法所有意圖」，固指欠缺適
    法權源，仍圖將財產移入自己實力支配管領下，得為使用、
    收益或處分之情形而言，然該項「不法所有」云者，除係違
    反法律之強制或禁止規定者外；其移入自己實力支配管領之
    意圖，違反公共秩序或善良風俗，以及逾越通常一般之人得
    以容忍之程度者，亦包括在內(最高法院110年度臺上字第53
    07號判決、110年度臺上字第5959號判決意旨參照)。
　②經查，告訴人在案發前無故窺視被告之非公開活動，固屬侵
    害被告隱私權之行為，而應對被告負損害賠償責任。惟告訴
    人所為既僅係持手機鏡頭窺看被告如廁之非公開活動，而並
    未竊錄被告如廁之過程(以上詳證人即告訴人於審判程序所
    證，參易卷第135頁)，且在行為當下即經被告當場發覺，而
    無從再進一步擴大損害，則告訴人所為對於被告權益之侵害
    尚非甚為巨大，與被告所要求告訴人負擔之200萬元賠償金
    ，顯不成比例。反觀被告在告訴人之刑責暨民事損害賠償數
    額尚待司法程序確認前，逕自索要上開近乎天價之賠償金，
    甚至係以實施詐術之手段，誆騙不具法律專業之告訴人，顯
    已違反公序良俗並逾越一般人所能容忍之程度，依上開說明
    ，其主觀上之不法所有意圖甚為明確。
　⑷據此，被告基於意圖為自己不法之所有而詐欺取財之故意，
    對告訴人施以詐術，使告訴人陷於錯誤而簽署上開和解書並
    交付3萬元之財物，其所為自該當詐欺取財罪之構成要件。
  ㈢綜上，被告上揭詐欺取財犯行，洵堪認定，應依法論科。
三、論罪科刑
  ㈠核被告所為，係犯刑法第339 條第1 項之詐欺取財罪。被告
    如犯罪事實一、㈡之2所示於致電告訴人時，謊稱「我是那個
    張先生、張律師」、「我昨天齁，有請那個其他律師去送公
    證，法院送公證」、「然後現在法官，他有做簡易的，要做
    處決」、「現在法官意思，因為你原本簽同意，就是1個月
    付1萬，但是法官他認為說，因為這個這樣子，分期是ok，
    但是你這樣子會拖太久」、「所以法官他現在是說，叫我跟
    你講...你就是在8月5日第1期，你要支付50萬，後續就是一
    樣照1萬的支付...他意思是說如果你這樣子做，他就不追訴
    你公訴罪、還有刑責...現在法院裁決是這樣子」、「因為
    公證就等於是以經去做公判、公審...法官他看了內容，他
    說你這樣子會不會拖太久，直接就駁回...去判了，至少就
    是五年以上有期徒刑」、「這是法官提出來的要求...這一
    條是法官講的，就是要這樣子去做」等語，雖未詳載於起訴
    書之犯罪事實欄中。惟此部分與檢察官所起訴並經本院論罪
    科刑之犯罪事實，具接續犯之實質上一罪關係(詳後述)，應
    為起訴效力所及，本院自得併予審究。
　㈡被告如犯罪事實一、㈠及犯罪事實一、㈡歷次所為，雖有複數
    詐欺取財之行徑，然其目的均係針對告訴人窺視其非公開活
    動乙事，欲向告訴人索要顯不相當之賠償金，故應係基於同
    一概括犯意，於密切接近之時間，在密接地點所為，且侵害
    同一告訴人之法益，依一般社會健全觀念，難以強行分開，
    在刑法評價上，以視為數個舉動接續施行之接續犯，較為合
    理（最高法院86年臺上字第3295號判決意旨參照），而應僅
    論以單一之詐欺取財罪。又被告如犯罪事實一、㈡所示之詐
    欺取財犯行雖未再得逞，然此部分既已與犯罪事實一、㈠所
    示詐欺取財既遂部分論以單一之詐欺取財罪，即不再另論以
    未遂之罪，附此敘明。
　㈢爰以行為人之責任為基礎，審酌被告不思以正當方式謀取財
    物，以犯罪事實欄所示之方式矇騙告訴人，使告訴人受有財
    產上損害，所為確屬不該；再衡酌被告趁告訴人窺視非公開
    活動遭其發覺而驚慌之際，藉機誆騙不具法律專業之告訴人
    ，欲索取與告訴人犯行顯不相當之鉅額賠償金，其動機實屬
    惡劣，且其自居為律師以及誆稱已有案件承辦法官指示告訴
    人應如何賠償之詐術，更有害於司法機關之威信，實不應輕
    縱；復考量被告犯後矢口否認犯行之態度，以及其本件詐騙
    實際所得之款項金額為3萬元，並念及其業與告訴人達成和
    解(詳易卷第65-67頁之和解筆錄)，告訴人亦當庭請求對其
    從輕量刑(詳易卷第156頁)；暨衡諸被告在本案發生前曾2度
    因詐欺案件經法院判處罪刑，復因散布猥褻物品遭查獲，嗣
    亦經法院判處罪刑之前科素行（詳臺灣高等法院被告前案紀
    錄表，以及易卷第103-116頁之被告前案判決書）；兼衡被
    告自陳國中畢業之智識程度，目前擔任誦經師，月入約2萬
    餘元，未婚且無子女，並與父親、兄嫂同住之家庭經濟生活
    狀況（以上詳易卷第152 頁）等一切情狀，量處如主文所
    示之刑，並諭知如易科罰金之折算標準，以資懲儆。 
四、沒收
    按犯罪所得，屬於犯罪行為人者，沒收之；犯罪所得之沒收
    ，於全部或一部不能沒收或不宜執行沒收時，追徵其價額，
    刑法第38條之1第1項前段、第3項固有明文。惟按宣告前二
    條之沒收或追徵，有過苛之虞、欠缺刑法上之重要性、犯罪
    所得價值低微，或為維持受宣告人生活條件之必要者，得不
    宣告或酌減之，刑法第38條之2第2項亦有規定。經查，被告
    本件獲告訴人交付之3萬元，固係其本件犯行之犯罪所得。
    惟告訴人上開窺視被告非公開活動之行為，終究須對被告負
    損害賠償責任，且此金額對照告訴人所為對被告隱私權之侵
    害，尚非甚鉅，故被告受領上開3萬元，在民事上未必即無
    法律上原因，亦無需藉由沒收上開金額彰顯被告行為之不法
    性；佐以被告與告訴人業已達成和解，告訴人亦已拋棄本案
    對被告之民事請求權(詳易卷第65-67頁之和解筆錄)，是本
    院認倘對被告宣告沒收上開3萬元，應有過苛之虞，爰不對
    被告諭知犯罪所得之沒收。
貳、不另為無罪諭知部分
一、公訴意旨略以：被告如犯罪事實欄所為，係同時基於恐嚇取
    財之犯意所為，於犯罪事實一、㈠所示時間、地點，亦曾對
    告訴人恫稱：只要我提告，你的家人會知道你是同志等語，
    最終使告訴人心生畏懼而交付上開3萬元，因認被告所為亦
    涉犯刑法第346條第1項之恐嚇取財罪等語。
二、按被告未經審判證明有罪確定前，推定其為無罪；犯罪事實
    ，應依證據認定之，無證據不得認定犯罪事實；又不能證明
    被告犯罪或其行為不罰者應諭知無罪之判決，刑事訴訟法第
    154條、第301條第1項分別定有明文。另認定犯罪事實所憑
    之證據，雖不以直接證據為限，間接證據亦包括在內，然而
    無論直接證據或間接證據，其為訴訟上之證明，須於通常一
    般人均不致有所懷疑，而得確信其為真實之程度者，始得據
    為有罪之認定，倘其證明尚未達到此一程度，而有合理之懷
    疑存在時，即難遽採為不利被告之認定（最高法院76年度臺
    上字第4986號判決意旨參照）。再按告訴人之告訴，係以使
    被告受刑事訴追為目的，是其陳述是否與事實相符，仍應調
    查其他證據以資審認（最高法院52年臺上字第1300號判決意
    旨參照）。告訴人之陳述如無瑕疵，且就其他方面調查又與
    事實相符，固足採為科刑之基礎，倘其陳述尚有瑕疵，則在
    未究明前，自不得遽採為論罪科刑之根據；而所謂無瑕疵，
    係指被害人所為不利被告之陳述，與社會上之一般生活經驗
    或卷附其他客觀事證並無矛盾而言，至所謂就其他方面調查
    認與事實相符，非僅以所援用之旁證足以證明被害結果為已
    足，尤須綜合一切積極佐證，除認定被告確為加害人之外，
    在推理上無從另為其他合理原因之假設而言（最高法院92年
    度臺上字第5580號判決要旨參照）。
三、檢察官認被告此部分涉犯恐嚇取財罪嫌，無非係以被告於警
    詢及偵查中之供述、證人即告訴人於警詢及偵查中之證述、
    上開和解書影本、犯罪事實一、㈡之簡訊翻拍照片或電話通
    話錄音譯文，為其主要論據。惟查：
　㈠首先，針對被告於犯罪事實一、㈠所示時間、地點，是否曾對
    告訴人稱：「只要我提告，你的家人會知道你是同志」等語
    ，固經證人即告訴人於偵訊及審判程序為肯定之證述(詳偵
    一卷第22頁；易卷第141-142頁)。惟觀諸被告如犯罪事實一
    、㈡所示傳送之簡訊或與告訴人通話之內容，均未提及告訴
    人之同志身分暨將對外散布此事等情，有上開簡訊影本(詳
    他一卷第19頁)、電話錄音逐字譯文(詳他一卷第23-31頁)可
    佐。證人即告訴人於審判程序亦證稱：被告如犯罪事實一、
    ㈠所示對伊稱將揭露伊同志身分之事，並無其他證人之證述
    或錄音等事證可佐，且此後被告以簡訊或電話與其聯繫之過
    程，亦未再提及此事等語明確(詳易卷第142頁)。是本件並
    無其他具體事證得為證人即告訴人上開證述之補強，依上揭
    說明，自無從僅以告訴人之單一指述對被告為不利之證述。
　㈡至於被告如犯罪事實一、㈠及犯罪事實一、㈡所為，是否同時
    屬刑法第346條第1項所規定之恐嚇取財行為乙節，本院審酌
    如下：　
　⑴按恐嚇之性質，不以違法為必要，雖屬合法之事，若以恐嚇
    要挾，仍構成恐嚇取財罪，固有最高法院76年度臺上字第71
    78號判決要旨可資參照。惟按刑法第346條之恐嚇，係指以
    將來之害惡通知被害人，使其生畏怖心之謂，若僅以債務關
    係，謂如不履行債務，行將以訴求之，則與恐嚇之意義不符
    ，不能律以該條之罪，此亦有最高法院29年上字第2142號判
    決要旨參照。基此，刑法恐嚇取財罪之恐嚇行為，固不限於
    以違法事項為內容（例如故意傷害他人身體）之將來惡害通
    知，然若係以合法之事通知被害人而使生畏怖心，則須審酌
    行為人之手段與其所欲達成目的間之關係後，足認行為人係
    藉由合法手段來要挾被害人以遂行與其手段無關聯之目的而
    具非價判斷者，始該當恐嚇取財罪之恐嚇行為。
　⑵經查，被告如犯罪事實一、㈠及犯罪事實一、㈡所為，除傳遞
    不實資訊以外，含有惡害通知性質之部分，無非僅有被告揚
    言將對告訴人窺視其非公開活動之行徑提起追訴乙事。惟被
    告既因告訴人上開所為受有隱私權之侵害，則其本有對告訴
    人提起刑事或民事訴追之合法權利，據此已顯示其係以合法
    之事對告訴人為惡害通知；又被告本案所為，其目的無非係
    要求告訴人履行損害賠償債務，是其既因告訴人所為而對告
    訴人有損害賠償之請求權，則其揚言將對告訴人提起刑事或
    民事訴追之手段，與其上開目的亦顯有合理關聯。是依上開
    說明，縱使告訴人因此心生畏懼，被告所為亦無從評價為刑
    法第346條之恐嚇行徑，而無從對其論以刑法第346條第1項
    之恐嚇取財罪責。　　
四、綜上，被告如前開公訴意旨所示之犯嫌應屬不能證明，原應
    為無罪諭知。惟此部犯嫌若構成檢察官認定之恐嚇取財罪，
    與本院前開認定被告所犯之詐欺取財罪，經檢察官認具想像
    競合犯之裁判上一罪關係，爰不另為無罪之諭知，併此敘明
    。
據上論斷，應依刑事訴訟法第299 條第1 項前段，刑法第339 條
第1 項、第41條第1 項前段，刑法施行法第1 條之1 第1 項，判
決如主文。
本案經檢察官丙○○提起公訴，檢察官乙○○到庭執行職務。 
中　　華　　民　　國　　111 　年　　5 　　月　　27　　日
                  刑事第三庭    審判長法　官  張瑋珍 
　　　　　　　　　                    法  官  翁碧玲
　　　　　　　　　                    法  官  彭志崴
以上正本證明與原本無異。
如不服本判決應於收受送達後20日內向本院提出上訴書狀，並應
敘述具體理由；如未敘述上訴理由者，應於上訴期間屆滿後20日
內向本院補提理由書（均須按他造當事人之人數附繕本）「切勿
逕送上級法院」。
中　　華　　民　　國　　111 　年　　5 　　月　　27　　日
　　　　　　　　　　　　　　　　　    書記官　黃淑菁　　　　　　　　　　　
附錄本案論罪科刑法條：
刑法第339 條
意圖為自己或第三人不法之所有，以詐術使人將本人或第三人之
物交付者，處5 年以下有期徒刑、拘役或科或併科50萬元以下罰
金。
以前項方法得財產上不法之利益或使第三人得之者，亦同。
前二項之未遂犯罰之。